【裁判字號】    91,易,2915
【裁判日期】    920513
【裁判案由】    贓物
【裁判全文】
臺灣臺中地方法院刑事判決                        九十一年度易字第二九一五號
    公  訴  人  臺灣臺中地方法院檢察署檢察官
    被      告  丙○○
                乙○○
右列被告等因贓物案件，經檢察官提起公訴（九十一年度偵字第一六三０號、九十一
年度偵緝字第九二六號），暨移
號），本院判決如左：
    主  文
丙○○共同連續收受贓物，累犯，處有期徒刑壹年肆月。
乙○○連續共同收受贓物，處有期徒刑拾月。
    事  實
一、丙○○前曾有多次麻藥、煙毒、竊盜及偽造文書等犯行，其中於民國九十年間，
    因偽造文書案件，經本院判處有期徒刑三月，於九十年十月二十三日執行完畢；
    乙○○前於八十一年四月間，因違反肅清煙毒條例案件，經法院判處有期徒刑十
    八年確定，並於八十九年七月十七日因縮短刑期假釋出監（刑期期滿日為九十八
    年十月十日，未構成累犯）。
二、丙○○、乙○○二人竟仍不知悔改，均基於連續收受贓物或共同收受贓物之概括
    犯意，為下列行為：
  (一)丙○○、乙○○基於收受贓物之共同犯意聯絡，於九十一年八月十九日凌晨二時
    許，明知綽號「阿生」之姓名年籍不詳之成年男子所交付之車牌號碼ＳＣＫ─三
    二七號機車（下簡稱系爭ＳＣＫ─三二七號機車，係戊○○所有於九十一年八月
    十四日九時許，在臺中市○區○○路與光復路口失竊，價值約新臺幣九千元）係
    屬來源不明之贓物，竟仍於臺中市○○路中山公園內，向「阿生」者借用，並由
    丙○○、乙○○騎乘該贓車，相互搭載之方式使用之。嗣於同日凌晨三時五十分
    許，適改由乙○○騎乘該車附載丙○○，行經臺中市○○路○段與自由二路口時
    ，為警攔檢當場查獲。
  (二)丙○○於九十一年八月二十日二十時許，與曾小芬（涉犯竊盜罪嫌由檢察官另行
    偵辦）約好前往臺中縣太平市逛夜市，曾小芬騎乘車牌號碼ＳＵＤ─四六三號機
    車（下簡稱系爭ＳＵＤ─四六三號機車，係賴張秋紅所有，而由己○○使用，於
    九十一年八月十九日十一時許，在臺中市○○路中山公園旁失竊，價值約新臺幣
    一萬元）前往搭載丙○○，逛完夜市返家途中，於臺新醫院附近遇見綽號「阿國
    」之姓名年籍不詳之成年男子，遂由「阿國」者騎乘該車，後搭載曾小芬、丙○○三貼方式騎行，於翌日（同年月二十一日）凌晨零時三十分許，三人騎車行經
    臺中市○○○路與旱溪街口時遇警臨檢，曾小芬遂告知所騎乘之機車為其竊取，
    丙○○及「阿國」者明知上開機車為曾小芬竊盜之贓物，竟仍基於共同收受贓物
    之犯意聯絡，先讓丙○○下車，由「阿國」者騎車搭載曾小芬離去警員臨檢現場
    後，「阿國」者再返回丙○○下車處，搭載丙○○前往與曾小芬會合，三人復三
    貼騎行不到五分鐘，即為警員查獲，「阿國」者則趁隙逃逸。
  (三)丙○○明知車牌號碼ＩＱＩ─七六八號機車係其夫林煌順竊得之贓車（下簡稱系
    爭ＩＱＩ─七六八號機車，係丁○○所有，於九十二年三月十八日二十二時許，
    在臺中市○區○○路四九九號前失竊，價值新臺幣一萬元），竟基於收受贓物之
    犯意，於九十二年三月十九日十三時、十四時許，在臺中市○區○○路一二一巷
    一號住處，取得林煌順用以行竊之鑰匙後，騎乘該車以為交通工具代步之用。嗣
    於九十二年三月十九日十四時三十分許，騎乘該車行經臺中市○區○○路花鳥市
    場旁，為警當場查獲。
  (四)乙○○明知自稱「黃傑元」之姓名年籍不詳之成年男子所交付之車牌號碼ＴＶＲ
    ─七四一號機車，係屬來路不明之贓物（下簡稱系爭ＴＶＲ─七四一號機車，係
    史佩偲所有，於九十二年二月二十二日二十時許，在臺中市○區○○路三一九號
    前失竊，價值約新臺幣一萬五千元），竟於九十二年二月二十八日八時三十分至
    八時五十分止之間，在臺中市○○路之跳蚤市場，向「黃傑元」借用該車，以為
    代步之用。嗣於同日九時三十五分許，騎乘該車行經臺中市○○區○○路與崇德
    路口時，為警當場查獲。
三、案經臺中市警察局移送及臺中市警察局第一分局報請臺灣臺中地方法院檢察署檢
    察官偵查起訴暨移送併辦。
    理  由
一、訊據被告丙○○、乙○○固均直承於右開時地分別騎乘贓車為警緝獲之事實不諱
    ，惟均矢口否認有何收受贓物之犯行，被告丙○○辯稱：伊都不知道那是贓車云
    云；被告乙○○辯稱：在事實欄二(一)所示時地，伊因為腳痛，請丙○○載伊回家
    ，丙○○就將機車騎來，之後伊看她騎機車不方便，才載她，伊去警局才知道那
    是贓車，至於事實欄二(四)之機車，是向「黃傑元」借用，但伊並不知道那是贓車
    云云。經查：
  (一)系爭ＳＣＫ─三二七號機車，係戊○○所有於九十一年八月十四日九時許，在臺
    中市○區○○路與光復路口失竊，價值約新臺幣（下同）九千元；系爭ＳＵＤ─
    四六三號機車，係賴張秋紅所有，而由己○○使用，於九十一年八月十九日十一
    時許，在臺中市○○路中山公園旁失竊，價值約一萬元；系爭ＩＱＩ─七六八號
    機車係丁○○所有，於九十二年三月十八日二十二時許，在臺中市○區○○路四
    九九號前失竊，價值一萬元；系爭ＴＶＲ─七四一號機車，係史佩偲所有，於九
    十二年二月二十二日二十時許，在臺中市○區○○路三一九號前失竊，價值約一
    萬五千元等情，業據被害人戊○○、己○○、丁○○及證人甲○○○於警詢時陳
    稱明確，復有車輛竊盜、車牌失竊資料個別查詢報表─查詢車輛認可資料、照片
    、贓物認領保管單及現場圖等件在卷可證，足見上開機車均為贓物無誤。
  (二)被告二人雖均否認知悉其等所騎乘之車輛為贓車，然借用車輛者，多半向熟識之
    人為之，且應當索取車輛之行車執照等來源證明文件，俾利遇警臨檢時得以出示
    ，鮮少向不熟識且不知其年籍住所之人為之，應屬當然。惟觀被告二人就如事實
    欄(一)所示機車，於警、偵訊及本院審理時，均迭次供稱：因為被告乙○○腳痛，
    行動不便，詢問被告丙○○是否有機車，被告丙○○轉向因流鶯工作而認識之客
    人「阿生」借用，「阿生」隨即交付機車鑰匙，指明停放機車所在地，並告以車
    號及顏色，被告乙○○就在公園外，但有看到借車過程等情。查本案借車時間為
    九十一年八月十九日凌晨二時許，一般正常人作息均處於睡眠之休息時刻，豈有
    可能於深夜仍在外面逗留，況被告丙○○直承「阿生」是中山公園的混混，之前
    他有開過車，也有騎機車，但有無騎系爭ＳＣＫ─三二七號機車伊並沒有注意一
    語，可見被告丙○○既知「阿生」並非正當職業之人，且所使用之交通工具均不
    相同，又於深夜時刻借得其所指稱之機車，當知該車為來路不明之贓物。而被告
    乙○○雖未併同前往向被告丙○○借用機車，然其目睹全部借車過程，事後並騎
    乘該車搭載被告丙○○，而被告丙○○乃因為從事流鶯工作始與之相識，並非從
    事正當工作之人，被告乙○○於檢察官偵訊時復供稱與被告丙○○認識約一個月
    左右之情，以被告丙○○在中山公園，於深夜時刻顯非正常人作息時間，得以迅
    速向他人借得該車，均未向對方索取行車執照，且為被告乙○○所親自見聞，借
    得機車後二人相偕搭載離去，被告乙○○當知悉被告丙○○借得之機車係屬來歷
    不明之贓物，而予收受騎用之故意至明。被告二人辯稱不知本案機車為贓車，顯
    無可採。
  (三)至被告丙○○於九十一年八月二十一日凌晨零時三十分許，確實與綽號「阿國」
    者、曾小芬共乘系爭ＳＵＤ─四六三號機車，而為警查獲，「阿國」者則當場逃
    逸等情，為被告丙○○於警、偵訊及本院審理時所供承。其並供認：於九十一年
    八月二十日即看到曾小芬騎乘該車，曾小芬要伊一同前往太平市臺新醫院找「阿
    國」，「阿國」年約二十餘歲，找到「阿國」，由他騎機車載曾小芬及伊共三人
    ，經過太平橋，遇警臨檢，曾小芬就說系爭ＳＵＤ─四六三號機車是她偷來的，
    伊遂下車，由「阿國」載曾小芬通過臨檢後，再由「阿國」回頭載伊與曾小芬會
    合，三人又三貼，之後在旱溪媽祖廟附近又遇到少年隊警員臨檢，「阿國」就趕
    快跑，伊遂下車，曾小芬當時要將車子騎走，才被警查獲，曾小芬經常騎乘不同
    車輛，她說系爭ＳＵＤ─四六三號機車是她同居人給她騎用的等情。核與共同被
    告曾小芬於警詢時供述：系爭ＳＵＤ─四六三號機車是伊於九十一年八月十九日
    十一時許，在臺中市○○路中山公園旁竊取，．．．所以伊等三人（指伊、被告
    丙○○與「阿國」）一起騎乘這部ＳＵＤ─四六三號之輕機車前往，在中途因遇
    到巡邏車，伊便告知丙○○這部輕機車是伊在臺中市中山公園旁竊取的，等伊等
    到達現場，「阿國」隨即離開現場，而伊與丙○○則要再搭乘這部贓車離去時，
    就遭警方查獲，（丙○○既已知道贓車之事，為何仍繼續乘坐該車？）因伊等一
    起出來，且要一起乘機車回去等情相符。足見被告丙○○事前業已知悉曾小芬經
    常騎乘不同車輛，與一般人用車習性有異，此次復自曾小芬處聽聞系爭ＳＵＤ─
    四六三號機車為曾小芬所竊，仍然於遇警臨檢時，配合下車，嗣通過臨檢時再搭
    乘該車，於「阿國」離去時，仍欲與曾小芬騎乘該車離去，方為警查獲。雖系爭
    ＳＵＤ─四六三號機車為共同被告曾小芬竊取在先，在尚未脫離其佔有支配前，
    與被告丙○○有共同使用贓車之行為，然被告丙○○既對使用之機車有竊盜贓物
    之認識，仍不避嫌地，利用以為返回住處之交通工具；按收受贓物為贓物罪之概
    括規定，凡與贓物罪有關，不合於搬運、寄藏、故買、牙保贓物之取得持有，均
    成立收受贓物罪，並不以無償移轉所有權為必要，本件乙雖擅自騎乘該機車而無
    授受之行為，惟其明知該機車係其兄甲竊得之贓物，仍將之移歸自己持有使用，
    自屬收受贓物，應成立刑法第三百四十九條第一項之罪（司法院七十四年廳刑一
    字第八三六號研究意見參照）；被告丙○○對於系爭ＳＵＤ─四六三號機車既明
    知係屬贓物，而利用以之為返家之交通工具，仍應認其有收受贓物之犯行。被告
    丙○○前開辯解亦無可採。
  (四)至系爭ＩＱＩ─七六八號機車係共同被告林煌順於九十二年三月十八日所竊取，
    當日牽回其位於臺中市○區○○路一二一巷一號住處等情，業據被告丙○○於警
    詢時供稱：「該機車是我先生林煌順於九十二年三月十八日竊得，但正確時間與
    地點我不清楚」、「我先生因為所有自小客車沒油且沒錢加油，所以才偷得該機
    車來當代步工具」、「林煌順告訴我，他在路上撿到一把鑰匙，剛好遇到自小客
    沒油，所以才隨意發動該機車騎回家」、「該鑰匙是我先生林煌順交給我的」、
    「因為我要買東西回去給小孩吃，沒有交通工具所以才騎該機車」、「林煌順現
    人在進德路租屋處」等詞甚詳，核與共同被告林煌順於警詢時陳稱：「昨晚我回
    家時，我太太有問我如何回家的，當時我有告訴她，我在路邊偷騎了一部機車回
    家，所以她知道該機車是偷來的贓車」、「她說要外出打電話，所以我告訴她鑰
    匙放在桌上自己拿」等語相符。被告丙○○於本院審理時復辯以不知林煌順所騎
    乘之該車何來，後又稱是林煌順向他朋友借的云云，然已與其於警詢時所供不合
    ；況且以被告丙○○與林煌順係夫妻之密切關係，對於林煌順在九十二年三月十
    八日駕駛自用小客車外出，卻騎乘系爭ＩＱＩ─七六八號機車返回住處，二者價
    值顯不相當乙情，未曾加以聞問；甚者對於林煌順所指之朋友究係何人亦表不知
    情，顯與常情有違。顯見被告丙○○應當知悉該車為林煌順所竊，才未詢問該車
    來源，並進而騎乘使用，仍應以其於警詢時供述為可採信。被告丙○○此部分辯
    稱顯無足取。
  (五)再被告乙○○於九十二年二月二十八日，在臺中市○○路之跳蚤市場向「黃傑元
    」借用系爭ＴＶＲ─七四一號機車，而跳蚤市場本即為中古貨物及竊盜收贓來源
    之最佳脫售場所，被告乙○○為一三十餘歲之成年男子，對此當知之甚稔；然其
    同樣未向「黃傑元」取得該車行車執照或其他合法證明文件，嗣經警查獲後，前
    往該跳蚤市場，亦查無「黃傑元」其人，被告乙○○亦無法提供該人之正確年籍
    、住所等資料以利追查，顯與一般借車情形有別。況且被告乙○○早於九十一年
    八月十九日，因與被告丙○○騎乘系爭ＳＣＫ─三二七號機車，經檢警單位以收
    受贓物犯嫌偵辦中，竟仍在跳蚤市場向「黃傑元」借用該車，且其明知「黃傑元
    」曾使用其他車輛，見「黃傑元」使用系爭ＴＶＲ─七四一號機車沒有多久，即
    向其借用，為被告乙○○所供承，則其當知「黃傑元」所使用之交通工具有多樣
    ，非僅一種，而以「黃傑元」僅二十五歲左右之年輕人，又在跳蚤市場擺攤販售
    ，其學識、財力顯非優渥，如何有能力經常使用不同交通工具，並於被告乙○○
    出口相借時，即慷慨借用？堪認被告乙○○對於「黃傑元」所出借之系爭ＴＶＲ
    ─七四一號機車係為來歷不明之贓物應有所認識，仍予以收贓至明。被告乙○○
    辯以其無贓物認識，亦無可取。
  (六)綜上所述，被告二人前開辯解均要無可取。本件事證業臻明確，被告等人犯行均
    堪認定。
二、核被告二人所為，均犯刑法第三百四十九條第一項收受贓物罪。被告二人就事實
    欄二(一)犯行，及被告丙○○與「阿國」就事實欄二(二)犯行，均有犯意聯絡與行為
    分擔，為共同正犯。至被告丙○○、乙○○先後三次、二次收受贓物犯行，均時
    間緊接，手段相同，所犯構成要件復相同，顯均係基於概括犯意反覆為之，均為
    連續犯，均依刑法第五十六條規定以一重之共同連續收受贓物罪（被告丙○○部
    分）、連續共同收受贓物罪（被告乙○○部分）論處，並均依法加重其刑。公訴
    人就移送併辦部分與已起訴事實具有連續犯之裁判上一罪關係，基於審判不可分
    法理，本院自得一併審理，附此敘明。又被告丙○○前曾於九十年間，因偽造文
    書案件，經本院判處有期徒刑三月，於九十年十月二十三日執行完畢，有臺灣臺
    中地方法院檢察署刑案資料查註紀錄表及臺灣高等法院被告全國前案紀錄表各一
    紙在卷佐徵，其於前開有期徒刑執行完畢後，五年內再犯本件有期徒刑以上之罪
    ，為累犯，依刑法第四十七條規定加重其刑，並依法遞加重其刑。爰審酌被告二
    人素行不佳，屢犯收受贓物，致使被害人財物追償倍增困難，遞加檢警單位偵辦
    竊嫌困難度，暨考以其等使用贓車時間長短、收受次數，及其等犯後均飾詞否認
    犯行，毫無悔意等一切情狀，分別量處如主文所示之刑。
據上論斷，應依刑事訴訟法第二百九十九條第一項前段，刑法第二十八條、第五十六
條、第三百四十九條第一項、第四十七條，罰金罰鍰提高標準條例第一條前段條，判
決如主文。
中      華      民      國      九十二      年        五    月    十三  日
                                        法  官    賴妙雲
右正本證明與原本無異。
如不服本判決，應於送達後十日內向本院提出上訴狀 （須附繕本） ，上訴於台灣高
法院台中分院。
                                        書記官
中      華      民      國      九十二      年        五    月    十三  日
附錄論罪科刑法條
刑法第三百四十九條第一項
第  349 條  收受贓物者，處三年以下有期徒刑、拘役或五百元以下罰金。
            搬運、寄藏、故買贓物或為牙保者，處五年以下有期徒刑、拘役或科或
            科一千元以下罰金。
            因贓物變得之財物，以贓物論。


司法院資訊處製作；財團法人民間司法改革基金會備份。
